【裁判字號】    99,易,2069
【裁判日期】    990825
【裁判案由】    詐欺
【裁判全文】
臺灣臺中地方法院刑事判決              99年度易字第2069號
公  訴  人  臺灣臺中地方法院檢察署檢察官
被      告  甲○○
            丙○○
上列被告等因詐欺案件，經檢察官提起公訴（99年度偵字第1360
4號、99年度偵緝字第797號），被告等於本院準備程序就被訴事
實為有罪之陳述，經本院合議庭裁定改行簡式審判程序，判決如
下：
     主    文
甲○○犯幫助詐欺取財罪，處有期徒刑月，如易科罰金，以新
台幣壹仟元折算壹日，緩刑貳年。
丙○○犯幫助詐欺取財罪，處有期徒刑貳月，如易科罰金，以新
台幣壹仟元折算壹日。
    犯罪事實及理由
一、犯罪事實：
（一）甲○○明知擔任虛設公司之人頭負責人，藉以向金融機構
      申請設立支票存款帳戶，並將取得之空白支票交付他人使
      用，有遭他人將該空白支票轉手販賣作為對外詐騙等不法
      用途使用，竟仍基於幫助不詳詐騙集團詐欺取財之不確定
      故意，於民國九十七年三月十日，受真實姓名年籍不詳、
      綽號「阿欽」之成年男子唆使，擔任設於台北縣中和市○○街一０九號一樓之品均實業有限公司（下稱品均公司）
      負責人，復於九十七年五月二十八日，前往位於台北縣中
      和市○○路六三四之十一號之臺灣中小企業銀行（以下稱
      臺灣企銀）中和分行，填寫「支票存款開戶申請暨約定書
      」，申請設立帳號00000000000號支票帳戶，並於九十七
      年五月三十日經臺灣企銀中和分行許可開戶。甲○○隨即
      在不詳地點，將品均公司之公司章及自己之「甲○○」印
      章，交付予「阿欽」之成年男子，嗣「阿欽」則委由不詳
      之人，分別於九十七年六月十八日、九十七年七月三日、
      九十七年八月六日、九十七年九月二日、九十七年九月十
      日，持品均公司之公司章及「甲○○」之印章，前往臺灣
      企銀中和分行，領取空白支票。其中於九十七年九月十日
      領取者，係票號ＡＷ0000000號至ＡＷ00000
      00號之一百張空白支票。
（二）丙○○明知擔任虛設公司之人頭負責人，以該公司名義簽
      發之支票為無兌現可能之「芭樂票」，有遭他人將此等支
      票轉手販賣作為對外詐騙等不法用途使用，竟仍基於幫助
      不詳詐騙集團詐欺取財之不確定故意，於九十七年八月間
      某日，受真實姓名、年籍不詳之成年人之唆使，交付國民
      身分證等證件及「丙○○」印章予該不詳真實姓名、年籍
      之成年人，嗣該不詳真實姓名、年籍之成年人分別於九十
      七年八月二十二日、九十七年八月二十六日各向經濟部及
      台北縣政府經濟發展局提出申請，將品均公司之負責人由
      甲○○變更為丙○○，並獲得核准。甲○○及丙○○復於
      九十七年九月十一日，一同前往臺灣企銀中和分行，由丙○○填寫「戶名／印鑑更換申請書」，向臺灣企銀中和分
      行提出申請，將品均公司之負責人印鑑，變更為「丙○○
      」之印章。
（三）嗣有不詳之人於不詳之時間、地點，以品均公司之名義，
      蓋用品均公司之公司章及「丙○○」之印章，簽發票號Ａ
      Ｗ0000000號、付款人為臺灣中小企業銀行中和分
      行之支票（於九十七年九月十日領得者），金額及發票日
      期則維持空白。嗣邱清彥（另行提起公訴）於九十八年四
      月間某日，在台中縣太平市某處，向真實姓名年籍不詳、
      綽號「阿忠」之成年男子，借得上開支票，「阿忠」並在
      該張支票受款人上填寫邱清彥經營之「信錩企業社」，金
      額則填寫「貳拾肆萬柒仟元正」、「247000」（下稱系爭
      支票）。邱清彥於九十八年四月十四日，先要求其妻賴慧
      慈（另為不起訴處分）在系爭支票上背書，之後，持該張
      支票前往乙○○位於台中縣太平市○○路之住處，隱瞞該
      張支票實係向綽號「阿忠」之人借得，而向乙○○詐稱：
      該張支票為長期配合客戶支付貨款之客票，欲以該票質押
      借款以購買貨車云云，致使乙○○因而陷於錯誤，而貸予
      邱清彥面額新臺幣（下同）二十萬元、三萬一千二百元之
      支票各一張，邱清彥隨即將乙○○交予之該二張支票提示
      兌現。邱清彥復分別於九十八年四月三十日、九十八年五
      月二日，前往乙○○之上開住處，向乙○○拿取面額八千
      元之支票一張、現金二千元及現金二千元。乙○○於九十
      八年六月三十日，持系爭支票前往銀行提示，詎料，竟因
      品均公司已於九十八年五月四日（起訴書誤為九十八年五
      月一日）經通報拒絕往來而遭退票，乙○○至此始發覺受
      騙。
二、證據名稱：
（一）被告甲○○、丙○○ 於本院審理時為認罪之陳述。
（二）同案被告邱清彥於檢察官偵查中之供述。
（三）告訴人乙○○於檢察官九十八年八月十三日、九十八年九
      月二十一日偵查中之證述。
（四）臺灣企銀中和分行九十九年四月二十一日中和字第0460號
      函及函附之「支票存款開戶申請暨約定書」、領取支票紀
      錄、「戶名／印鑑更換申請書」、經濟部九十七年八月二
      十六日經授中字第09732920340號函、臺北縣政府經濟發
      展局九十七年九月二日北經登字第097304568號函、品均
      公司變更登記表、品均公司章程、品均公司股東名簿、臺
      北縣政府營利事業登記證（以上函附之文件均為影本）、
      被告丙○○於九十九年五月十三日偵訊時所為之親筆簽名
      資料、系爭支票之正反面影本及退票理由單影本、品均公
      司之法務部票據信用連結作業查詢結果等件在卷可稽。
三、核被告甲○○、丙○○所為，均係犯刑法第三十條第一項前
    段、第三百三十九條第一項之幫助詐欺取財罪。被告二人幫
    助他人犯詐欺取財罪，為幫助犯，均依刑法第三十條第二項
    之規定，減輕其刑。爰審酌被告甲○○擔任虛設公司之人頭
    負責人，並開立支票帳戶供詐騙集團之使用；另被告丙○○
    交付其國民身分證等證件及印章予詐騙集團，使其得品均公
    司之負責變更丙○○，渠等所為均助長犯罪之不良風氣，幫
    助犯罪者隱匿真實身分，增加檢警偵查犯罪之困難性，至造
    成告訴人乙○○之財產損失，行為殊不足取，兼衡酌被告二
    人雖於偵查中否認犯行，惟於本院審理時均坦承犯行，及被
    告二人未實際參與詐騙之過程，可責難性較輕等一切情狀，
    分別量處如主文所示之刑，並均諭知易科罰金之折算標準。
    末查被告甲○○未曾因故意犯罪受有期徒刑以上刑之宣告，
    因一時失慮致觸刑章，事後已坦承過錯，表示悔意，其經此
    偵審程序，當知所警惕，信無再犯之虞，本院認其所宣告之
    刑，以暫不執行為適當，併予宣告緩刑二年，以啟自新。至
    被告丙○○前有已多項前科（包括毒品、竊盜、妨害公務、
    違反動產擔保交易法等），又犯本案，未見其改過之舉，故
    本院認不適給予緩刑宣告，附此敘明。
四、依刑事訴訟法第二百七十三條之一第一項、第二百九十九條
    第一項前段、第三百十條之二、第四百五十四條第一項，刑
    法第三百三十九條第一項、第三十條第一項前段、第二項、
    第四十一條第一項前段、第七十四條第一項第一款，刑法施
    行法第一條之一第二項、第二項前段，判決如主文。
五、如不服本判決，得於判決書送達之日起十日內，以書狀敘述
    理由，向本院提出上訴（須附繕本）。
中    華    民    國    99    年    8     月    25    日
                  刑事第二庭    法  官  曾佩琦
以上正本證明與原本無異。
如不服本判決應於收受判決後十日內向本院提出上訴書狀，並應
敘述具體理由；其未敘述上訴理由者，應於上訴期間屆滿後二十
日內向本院補提理由書（均須按他造當事人之人數附繕本）「切
勿逕送上級法院」。
                                書記官  林念慈
中    華    民    國    99    年    8     月    25    日
附錄本判決論罪科刑法條：
【刑法第三百三十九條第一項】
  意圖為自己或第三人不法之所有，以詐術使人將本人或第三人
  之物交付者，處五年以下有期徒刑、拘役或科或併科一千元以
  下罰金。

司法院資訊處製作；財團法人民間司法改革基金會備份。
